【裁判字號】    98,訴,1075
【裁判日期】    990205
【裁判案由】    侵權行為損害賠償
【裁判全文】
臺灣士林地方法院民事判決              98年度訴字第1075號
原      告  乙○○
            丁○○
法定代理人  丙○○
訴訟代理人  戊○○
被      告  庚○○○
            己○○
共      同
訴訟代理人  甲○○
上列當事人間因傷害案件提起附帶民事訴訟請求損害賠償事件，
經本院刑事庭移送前來（98年度附民字第21號），本院於民國99
年1月20日言詞辯論終結，判決如下：
    主      文
被告庚○○○、己○○應連帶給付原告乙○○新臺幣伍萬玖仟零
肆拾陸元，及自民國九十八年六月三日起至清償日止，按年息百
分之五計算之利息。
被告己○○應給付原告丁○○新臺幣壹萬壹仟柒佰元，及自民國
九十八年六月三日起至清償日止，按年息百分之五計算之利息。
原告其餘之訴均駁回。
本判決第一項、第二項得假執行；但被告庚○○○、己○○如以
新台幣伍萬玖仟零肆拾陸萬元為原告乙○○預供擔保，或以新臺
幣壹萬壹仟柒佰元為原告丁○○預供擔保，得免為假執行。
原告其餘假執行之聲請均駁回。
    事實及理由
一、原告等起訴主張：被告庚○○○與己○○為夫妻，並為原告
    乙○○母親之阿姨及姨丈。民國96年1 月28日晚間7 時45分
    許，原告乙○○與其姪子即原告丁○○結束擺攤正欲離去之
    際，在蘭州市場內巧遇被告庚○○○、己○○，彼此因細故
    發生口角，被告庚○○○竟隨手拿取一旁攤販之大型塑膠水
    果盤砸向原告乙○○，致原告乙○○因遭水果盤擊中臉部而
    受有鼻樑挫傷瘀青及下唇撕裂傷之傷害，且造成日後左眼裂
    孔性視網膜剝離，被告己○○則以腳踢原告乙○○之背部、
    頸部等身體部位，致其趴倒在地，因而受有背部挫傷、頸部
    挫傷扭傷、額頭挫傷瘀青等傷害，嗣被告己○○又持一旁小
    木椅欲再砸向原告乙○○，因原告丁○○出手阻擋而打中丁○○之左手肘，被告己○○並繼續出手拉扯丁○○頸部衣領
    處，致其受有左手肘挫傷3 ×2 公分、頸部擦傷2 處各3 ×
    1 公分、5 ×1 公分及下巴擦傷2 ×2 公分等之傷害。為此
    ，爰依民法第184 條第1 項前段、第185 條、第193 條、第
    195 條等規定，請求被告2 人連帶給付原告乙○○醫療費用
    新臺幣（下同）59,784元、2 個月無法工作之損失34,560元
    、慰撫金435,306 元，合計529,650 元及遲延利息，另連帶
    給付原告丁○○醫療費用1,700 元、慰撫金30萬元，合計30
    1,700 元及遲延利息等語。並聲明：(一)被告應連帶給付原告
    乙○○529,650 元，及自起訴狀繕本送達翌日起至清償日止
    ，按年息5%計算之利息。(二)被告應連帶給付原告丁○○301,
    700 元，及自起訴狀繕本送達翌日起至清償日止，按年息5%
    計算之利息。(三)願供擔保，請准宣告假執行。
二、被告等則以：(一)被告庚○○○雖有與原告乙○○互相拉扯之
    情事，然其亦遭原告丁○○及訴外人陳翰倫毆打成傷，因而
    支出醫療費用2 、3 萬元，僅因不諳法律，未能即時主張權
    利，請予斟酌。另被告己○○則從未參與毆打，刑事判決認
    定其有傷害之行為，實屬違誤。(二)原告乙○○主張因遭被告
    等人毆打而受有左眼裂孔性視網膜剝離之傷害部分，距事發
    時間已近2 年之久，顯無關連性，另其自行購買藥物及至陳
    潮宗中醫診所、承德中醫診所就診部分，亦非屬必要之醫療
    費用，應不得請求。又原告乙○○並未證明其受傷後有無法
    工作之情事，其請求2 個月之薪資損害，自不應准許。(三)原
    告乙○○及丁○○請求之慰撫金均屬過高等語，資為抗辯。
    並聲明：(一)原告之訴及假執行之聲請均駁回。(二)如受不利判
    決，願供擔保，請准宣告免為假執行。
三、原告等主張之前開事實，雖為被告等否認，然查，有關96年
    1 月28日晚間7 時45分許，原告乙○○與原告丁○○在蘭州
    市場內與被告庚○○○、己○○因細故發生口角，被告庚○○○遂隨手拿取一旁大型塑膠水果盤砸向原告乙○○，致其
    受有鼻樑挫傷瘀青及下唇撕裂傷之傷害，原告乙○○心有不
    甘，亦上前與被告庚○○○相互拉扯頭髮，嗣2 人均跌坐地
    上後，被告己○○見狀乃基於與被告庚○○○共同傷害之意
    思，以腳踢原告乙○○背部、頸部等身體部位，致其趴倒在
    地，因而受有背挫傷、頸部挫傷扭傷、額頭挫傷瘀青等普通
    傷害，此時原告丁○○亦上前朝被告庚○○○胸部、頭部等
    處毆打，致被告庚○○○受有後腦勺表淺磨損擦傷2 ×0.3
    公分、輕微出血併皮下血腫、部分頭髮掉落等傷害，己○○
    則再持小木椅欲砸向原告乙○○，因原告丁○○出手阻擋而
    打中其左手肘，被告己○○仍未罷手，單獨起意出手拉扯原
    告丁○○頸部衣領處，致其受有左手肘挫傷3 ×2 公分、頸
    部擦傷2 處各3 ×1 公分、5 ×1 公分及下巴擦傷2 ×2 公
    分等之傷害等情，業據原告乙○○、丁○○於本院97年度易
    字第700 號刑事傷害案件中以證人身分結證屬實，及提出馬
    偕紀念醫院診斷證明書、照片等為證，並經本院調取上開刑
    事卷宗查閱無訛。至被告己○○雖辯稱其並未參與毆人云云
    ，然核諸原告乙○○、丁○○於前開刑事案件中證述之情節
    均大致相同，與前揭診斷證明書所載受傷之時間、傷勢部位
    、種類及程度等亦相符合，另參以被告庚○○○於上開刑事
    案件中，曾坦承確於前揭時、地向原告乙○○丟擲大型水果
    盤，嗣彼此相互拉扯頭髮，2 人均跌坐在地上，原告乙○○
    以腳抵住其肚子，其腳亦伸直想踢開等事實，顯見案發當時
    被告庚○○○及原告乙○○2 人跌倒後，係面對面坐在地上
    ，且相互以手拉扯頭髮，依該等姿勢，被告庚○○○要無可
    能再朝乙○○背部或朝一旁之原告丁○○攻擊，而除被告己○○外，復無被告庚○○○一方之其他人在場，則原告乙○○背、頸等處之傷勢，及原告丁○○所受傷害，均係被告己○○當場造成，至為灼然，是被告己○○前開所辯，自不足
    憑採。此外，被告庚○○○、己○○因傷害原告乙○○、丁○○，業經臺灣高等法院以98年度上易字第一二０三號刑事
    判決有罪確定，此亦經本院調取該案卷宗核閱無誤，則前開
    事實自堪予認定。
四、按因故意或過失，不法侵害他人之權利者，負損害賠償責任
    ；數人共同不法侵害他人之權利者，連帶負損害賠償責任；
    不法侵害他人之身體、健康、名譽、自由、信用、隱私、貞
    操，或不法侵害其他人格法益而情節重大者，被害人雖非財
    產上之損害，亦得請求賠償相當之金額。民法第184 條第1
    項前段、第185 條第1 項前段、第195 第1 項前段分別定有
    明文。是本件被告庚○○○、己○○於前揭時、地共同傷害
    原告乙○○，並由被告己○○單獨傷害原告丁○○等情，既
    如前述，則原告乙○○依前開規定，請求被告等連帶賠償其
    所受損害，自屬有據；至原告丁○○雖亦請求被告等連帶負
    損害賠償之責，惟其並未能證明被告庚○○○有與被告己○○共同對其施以傷害行為之事實，則其請求被告庚○○○負
    連帶賠償責任部分，即無可准許。茲就原告乙○○、丁○○
    之各項請求，審酌判斷如下：
  (一)原告乙○○部分：
  1.醫療費用：
    原告乙○○主張其因遭被告2 人共同毆打成傷，共支出醫療
    費用59,784元部分，業據其提出馬偕醫院醫療收據、陳潮宗
    中醫診所醫療費用收據、承德中醫診所收據、統一發票、臺
    北市立聯合醫院（中興院區）醫療費用收據等影本為證（98
    年度附民字第21號卷第10-64 頁、本院卷第58-68 頁），經
    核其中馬偕醫院醫療費用共計12,900元部分為被告等所不爭
    執，自堪予准許；另陳潮宗中醫診所及承德中醫診所醫療費
    用共計12,450元部分，被告等雖否認為必要之醫療費用，然
    衡諸原告乙○○係於96年1 月28日受傷約2 週後，至陳潮宗
    中醫診所就醫，主訴頸部、背部、肩部瘀血酸痛，其後再至
    承德中醫診所主訴相同症狀，此有上開2 家中醫診所之回函
    在卷可參（本院卷第85、102 頁），而上開病症均與其遭被
    告等人毆打受傷之部位相符，自堪認原告乙○○確係因遭被
    告等毆傷而至上開診所接受治療，且上開2 家中醫診所對原
    告乙○○所為之診查及開給藥物，均屬治療所必要，並非補
    養性或調理性之補品等情，亦據上開診所函覆明確（本院卷
    第85、102 頁），是原告乙○○主張此部分均屬治療其遭毆
    傷之必要醫療費用，尚屬可採；至原告乙○○自行購買七厘
    武功散4,300 元部分，因無法證明為治療之必要費用，則不
    應准許；又原告雖主張其因遭被告等人毆傷頭部，導致之後
    左眼發生裂孔性視網膜剝離而接受手術治療，共支出醫療費
    用30,134元云云，然經本院向臺北市立聯合醫院中興院區函
    詢結果，據該院函覆稱原告乙○○所患前述疾病，雖有可能
    與外力撞擊有關，但並無直接證據證明為外力撞擊所導致，
    此有該院98年12月17日北市醫興字第09834446600 號函附卷
    足佐（本院卷第91頁），且衡諸原告乙○○因前開病症接受
    治療之時間，距其遭被告毆傷之時間已有近2 年之隔，而原
    告乙○○本身即患有雙眼高度近視等情，亦有其提出之診斷
    證明書影本在卷可參（本院卷第69頁），尤難認其所患左眼
    裂孔性視網膜剝離係遭被告2 人毆打所導致，是原告乙○○
    主張被告等應連帶賠償此部分之醫療費用，即無可採。綜上
    所述，原告乙○○得請求被告等連帶賠償之醫療費用應合計
    為25,350元（12900 ＋12450 ＝25350 ）。
  2.工作損失：
    原告乙○○主張其因遭被告等毆傷致2 個月無法工作，以最
    低基本工資計算，共受有34,560元之損害等情，雖為被告等
    所否認，然查，依原告乙○○遭毆所受傷害，確有須休養1
    週之必要，此業據馬偕醫院以馬院醫急字第0980005752號函
    回覆明確（本院卷第107 頁），是以其受傷當時之最低基本
    工資每月15,840元計算，其應受有3,696 元之薪資損害（15
    840 ×7/30＝3696），則其請求被告等連帶賠償其所受薪資
    損害部分，於上開金額之範圍內，自可准許，至逾此金額部
    分，則屬乏據，應予駁回。
  3.慰撫金：
    查原告乙○○因遭被告等共同毆打，受有如前所述之傷害，
    衡情其身體及精神自遭受相當之痛苦。本院爰斟酌原告乙○○為高職畢業，平日在市場幫忙家人賣菜，每月所得約2 萬
    元，名下有房屋1 間，被告庚○○○與己○○均未讀書，平
    日於市場內賣菜或負責打掃、回收工作，收入不豐，及原告
    乙○○與被告2 人間之親疏關係、事發起因及經過情形、原
    告乙○○受傷程度等一切情狀，認原告乙○○所請求之精神
    慰撫金，於3 萬元之範圍內為適當，至超過部分，則屬乏據
    ，不能准許。
  (二)原告丁○○部分：
  1.醫療費用：
    原告丁○○主張其因遭被告己○○毆打成傷，共支出醫療費
    用1,700 元部分，業據其提出馬偕醫院醫療收據2 件為證（
    98年度附民字第21號卷第65、66頁），自堪信為真實，是原
    告丁○○此部分之請求，應可准許。
  2.慰撫金：
    查原告丁○○因遭被告己○○毆打，受有如前所述之傷害，
    衡情其身體及精神自遭受相當之痛苦。本院爰斟酌原告丁○○現為高中生，課餘會至市場協助家人收攤，被告己○○未
    讀書，平日於市場內負責打掃、回收工作，收入不豐，及原
    告丁○○與被告己○○間之親疏關係、事發起因及經過情形
    、原告丁○○受傷程度等一切情狀，認原告丁○○所請求之
    精神慰撫金，於1 萬元之範圍內為適當，至超過部分，則屬
    乏據，不能准許。
五、從而，原告乙○○、丁○○依侵權行為之法律關係，其中原
    告乙○○於請求被告2 人連帶給付59,046元（25350 ＋3696
    ＋30000 ＝59046 ），及自起訴狀繕本送達翌日即98年6 月
    3 日起至清償日止，按年息5%計算之利息之範圍內，及原告
    丁○○於請求被告己○○給付59,046元，及自起訴狀繕本送
    達翌日即98年6 月3 日起至清償日止，按年息5%計算之利息
    之範圍內，為有理由，應予准許；至其等逾此範圍之請求，
    則均屬乏據，應予駁回。又本件原告等勝訴部分，因所命給
    付之金額未逾50萬元，爰依民事訴訟法第389 條第1 項第5
    款之規定，依職權宣告假執行，並依被告等之聲請，宣告其
    如預供主文第4 項所定之擔保金額，得免為假執行；至原告
    等敗訴之部分，其假執行之聲請，已失所附麗，應予駁回。
六、本件判決基礎已臻明確，兩造其餘攻防方法及訴訟資料經本
    院斟酌後，核與判決結果不生影響，故不另一一論述，併此
    敘明。另本件損害賠償事件乃刑事附帶民事訴訟，由刑事庭
    移送前來，迄本院言詞辯論終結為止，當事人並無任何裁判
    費或其他訴訟費用之支出，自無諭知訴訟費用負擔之必要，
    一併敘明。
七、據上論結，原告之訴為一部有理由，一部無理由，依民事訴
    訟法第389 條第1 項第5 款、第392 條第2 項判決如主文。
中    華    民    國    99    年    2     月    5     日
                  民事第二庭  法  官  馬傲霜
以上正本證明與原本無異。
如對本判決上訴，應於判決送達後20日內向本院提出上訴狀。
中    華    民    國    99    年    2     月    8     日
                              書記官  張方俞

司法院資訊處製作；財團法人民間司法改革基金會備份。
